臺灣宜蘭地方法院民事裁定　　　　　　　94年度財管字第13號
聲　請　人　彰化商業銀行股份有限公司
法定代理人　張伯欣
非訟代理人　韓俊傑
上列聲請人聲請選任遺產管理人事件，本院裁定如下：
    主      文
選任林瓊瑤（女，民國○○年○月○○日生，身分證統一編號：Ｚ0000
00000號，住宜蘭縣羅東鎮○○路○段150巷25號）為被繼承人甲
○○（男，民國○○年○○月○○日生，身分證統一編號：Ｚ000000000
號，民國93年1月28日死亡，生前最後住所：宜蘭縣羅東鎮○○
路○段150巷25號）之遺產管理人。
程序費用由被繼承人甲○○之遺產負擔。
    理      由
一、按繼承開始時，繼承人有無不明，而無親屬會議或親屬會議
    未於一個月內選定遺產管理人者，利害關係人得聲請法院選
    任遺產管理人；又先順序繼承人均拋棄其繼承權時，由次順
    序之繼承人繼承，其次順序繼承人有無不明或第四順序之繼
    承人均拋棄其繼承權者，準用關於無人承認繼承之規定，民
    法第1178條第2項、第1176條第6項分別定有明文。由是可知
    ，繼承人均拋棄其繼承權者，利害關係人得聲請法院選任遺
    產管理人。
二、本件聲請意旨略以：被繼承人甲○○生前邀其配偶林瓊瑤為
    連帶保證人向聲請人借款，因被繼承人逾期未繳本息，業經
    聲請人聲請強制執行在案；又被繼承人於民國93年1月28日
    死亡，其繼承人包括配偶林瓊瑤、直系血親卑親屬蕭宇航、
    父母蕭曙燦、何美雲、兄弟姊妹蕭敏隆、蕭敏慧均拋棄繼承
    ，且經鈞院准予備查在案；為此另一債權人華南商業銀行股
    份有限公司曾經向鈞院聲請選任遺產管理人，案經鈞院選任
    林文政為被繼承人之遺產管理人確定；惟聲請人強制執行程
    序尚未終結，林文政卻已於94年6月22日死亡；聲請人為被
    繼承人之債權人，自屬利害關係人，為此聲請選任被繼承人
    甲○○之遺產管理人等語，並提出繼承系統表、戶籍謄本、
    本院家事法庭准予備查函、民事裁定暨確定證明書、民事執
    行處通知、借據等件為證據。
三、被繼承人甲○○死亡後，其繼承人包括配偶林瓊瑤、直系血
    親卑親屬蕭宇航、父母蕭曙燦、何美雲、兄弟姊妹蕭敏隆、
    蕭敏慧均拋棄繼承，並經本院准予備查在案之事實，業據聲
    請人提出繼承系統表、繼承人、被繼承人之戶籍謄本、本院
    家事法庭准予備查函等件為證，應堪信為真實。再林文政前
    經本院於94年7月14日以93年度財管字第8號裁定選任為被繼
    承人之遺產管理人確定，而林文政已於94年6月22日死亡等
    情，亦據聲請人提出本院民事裁定暨確定證明書、民事執行
    處通知、林文政之除戶戶籍謄本等件為證，並經本院依職權
    調閱93年財管字第8號選任遺產管理人卷宗查核屬實，聲請
    人此部分之主張亦可採信。故本件繼承開始時，既有繼承人
    出面拋棄繼承，且法定繼承人均拋棄繼承權，其情形應與民
    法第1176條第6項「第四順序之繼承人均拋棄其繼承權者」
    之構成要件相當，應準用無人承認繼承之規定；又原遺產管
    理人林文政既已死亡，法院自有依利害關係人之聲請再行選
    任被繼承人之遺產管理人之必要。
四、本件聲請人對被繼承人有借款債權之事實，有借據2件在卷
    可佐，聲請人為本事件之利害關係人，應可確認，故聲請人
    聲請法院選任遺產管理人合於首開法條規定，應予准許。經
    查，林瓊瑤為被繼承人之配偶，又為上開借款之連帶保證人
    ，與甲○○對聲請人同負連帶清償債務之責，以經濟上之利
    害關係而言，有相當理由可信其會謹慎、妥善管理被繼承人
    之遺產，以避免本人之損失或損害，故林瓊瑤雖無擔任被繼
    承人遺產管理人之意願，惟本院審酌遺產管理人有其「法定
    」之權限與義務，並考量聲請人實現債權之實際需求，認由
    林瓊瑤擔任甲○○之遺產管理人尚屬合適，爰准聲請人所請
    ，選任林瓊瑤為甲○○之遺產管理人。
五、依非訟事件法第21條第2項、民事訴訟法第78條，裁定如主
    文。
中　　華　　民　　國　　94　　年　　11　　月　　15　　日
                      臺灣宜蘭地方法院家事法庭
                          法    　官　  周健忠
以上正本與原本無異。
如不服本裁定，應於裁定送達後10日內向本院提出抗告狀（應附
繕本）。
中　　華　　民　　國　　94　　年　　11　　月　　17　　日
                          書  記  官    吳慧芳
